臺灣橋頭地方法院民事判決
111年度岡簡字第119號
原      告  何秀英  
訴訟代理人  吳春生律師
被      告  何秀琴  

            黃丁旺  
上列當事人間請求排除侵害事件，本院於民國111年9月22日言詞
辯論終結，判決如下：
    主      文
被告應連帶將坐落高雄市○○區○○○段○○○○○地號土地如附圖二編號
Ａ（面積九平方公尺）及編號Ｂ（面積六十二平方公尺）上之盆景
及其他雜物移除，並不得以其他方法阻礙原告通行。
原告其餘之訴駁回。
訴訟費用由被告負擔二分之一，餘由原告負擔。
本判決原告勝訴部分得假執行。但被告如以新臺幣參萬元為原告
預供擔保後，得免為假執行。
原告其餘假執行之聲請駁回。
    事實及理由
一、原告主張：
　㈠坐落高雄市○○區○○○段00000地號土地（下稱系爭共有土地）
    為原告、被告何秀琴及訴外人陳茂德、陳茂源、陳啟介、陳
    清祈及陳啟忠等人共有。原告及被告何秀琴就系爭共有土地
    ，各有995/10000之所有權。被告黃丁旺則為被告何秀琴之
    夫。原告及被告何秀琴於民國97年8月間購買系爭共有土地
    後，兩造即口頭協議如附圖一編號Ａ部分由原告使用，附圖
    一編號Ｂ部分由被告使用，而因附圖一編號Ａ部分係在土地內
    側需通行附圖一編號Ｃ部分始能到達，故兩造約定附圖一編
    號Ｃ部分（即附圖二編號Ａ與編號Ｂ部分，下稱系爭土地），
    應無條件供原告通行。詎被告二人104年間起，經常將花盆
    、雜物等堆置於系爭土地，妨害原告通行，原告自得本於契
    約之法律關係，請求排除系爭土地部分之花盆、雜物等物品
    。退步言之，因原告所分管之附圖Ａ部分土地，非通過被告
    所有如附圖Ｂ部分之土地無法到達公路，原告亦得依民法787
    條之規定，主張袋地通行權等語，並聲明：被告應連帶將系
    爭土地上如附圖二編號Ａ（面積62平方公尺）與編號Ｂ（面積
    9平方公尺）所示部分之盆景及雜物移除，並不得以其他方
    法阻礙原告之通行。願供擔保，請准宣告假執行。
　㈡兩造均於系爭共有土地建有房屋，原告在附圖一編號Ａ部分建
    造一樓房屋，緊鄰被告所有附圖一編號Ｂ部分之土地，被告
    基於侵害原告之故意，將盆栽放置於緊鄰原告之房屋外牆即
    如附圖一編號Ｈ（即附圖二藍色圓圈）之位置。因被告盆栽
    高過原告之房屋窗戶，因此植物枝葉攀附於原告之窗戶，致
    使院告不能開窗戶，造成原告精神窘迫，被告庭院面積甚廣
    ，並無必要如此放置盆栽，被告顯係以故意背於善良風俗之
    方法加損害於原告。且被告盆栽侵入原告窗戶所為，核與民
    法793規定相符。爰依民法第184條、793條規定，請求被告
    移除盆栽，並聲明：被告應連帶系爭土地如附圖編號二以藍
    色圓圈所示之盆景移除。願供擔保，請准宣告假執行。
二、被告則以：原告每日均可自由通行系爭土地，係因原告侵占
    被告土地，才導致本件爭議。另所擺放之花盆均在被告土地
    ，亦無攀附能力，何來妨害窗戶開啟。並聲明：原告之訴駁
    回。
三、本院之判斷：
  ㈠按當事人主張有利於己之事實者，應就其事實有舉證責任，
    民事訴訟法第277 條前段規定甚明；又民事訴訟如係由原告
    主張權利者，應先由原告負舉證之責，若原告先不能舉證，
    以證實自己主張之事實為真實，則被告就其抗辯之事實即令
    不能舉證，或其所舉證據尚有疵累，亦應駁回原告之請求（
    最高法院100 年度台上字415 號判決意旨參照）。
　㈡通行部分：　　
　⒈原告主張兩造約定系爭土地（即附圖二編號Ａ與編號Ｂ部分）
    ，供原告通行乙節，雖被告爭執通行之範圍僅有附圖二編號
    Ａ部分供原告通行（本院卷105頁），然兩造間曾就原告可通
    行被告所分管部分之土地，應可認定。另兩造約定通行範圍
    ，被告不爭執附圖二編號Ａ部分，為協議通行範圍，此部分
    之事實，自堪認定。至附圖二編號Ｂ部分，本院審酌原告與
    被告何秀琴為姊妹，兩造又一同前往郊外建屋為鄰之關係，
    而附圖二編號Ｂ部分為原告分管土地通往外部公路必經之處
    ，且面積僅9平方公尺，遠低於被告同意原告通行部分（即
    附表二編號Ａ）面積之62平方公尺，兩造當初協議通行之範
    圍，自應包含附表二編號Ｂ部分，原告此部分之主張，亦堪
    認定。
　⒉被告另辯稱，原告每日通行系爭土地，並未阻擋等語。惟本
    院前往系爭土地勘驗結果，附圖二編號Ａ部分之土地上擺滿
    花盆（見本院卷106頁、26頁），此一情形，以步行之方式
    雖可通過，但若要搬運東西時，勢必大受影響。本院審酌兩
    造協議通行時，雖未具體指明通行定義為何，惟一般社會常
    情，應認通行係指無任何障礙物阻擋之通路，佐以被告黃丁
    旺於勘驗時陳稱：當初口頭約定3米寬範圍供原告通行等語
    （本院卷105頁），若僅係讓原告步行通過，何以需要3米之
    寬，應認兩造協議通行之定義，與一般社會常情無異，故被
    告於協議通行之系爭土地上擺設花盆，顯有違兩造協議。
　⒊至被告辯稱係因測量後，發現原告侵占被告土地，因此導致
    本件爭議，惟兩造分管土地面積是否公平，與系爭通行協議
    ，並無證據可認有何條件關係，本院因認並無調查之必要，
    附此敘明。　　
　⒋綜上，被告於系爭土地上擺設花盆，顯有違兩造協議，原告
    依兩造協議，請求被告將系爭土地上之盆景及其他雜物移除
    ，並不得以其他方法阻礙原告通行，自屬有據，應予准許。
　㈢枝葉攀附窗戶部分：
　  被告將盆栽擺放位置，係於住宅鐵皮圍牆附近，並無花木攀
    爬原告牆壁及窗戶之情形，距離原告住處有約50公分距離，
    有勘驗筆錄及相片可佐（本院卷69-71頁、106頁），核與一
    般人於所有住宅四周擺放盆栽之方式，並無異常之處。原告
    主張被告故意以背於善良風俗之方法擺放盆栽（即附圖二藍
    色圓圈部分），致使植物攀附原告所有房屋窗戶之情，依本
    院調查之結果，難認屬實，此部分之請求，自難准許。
四、綜上所述，原告請求被告應連帶將系爭土地上之盆景及雜物
    移除，並不得以其他方法阻礙原告之通行，合於兩造協議內
    容，自應准許。至原告依民法第184條、787條第1項之法律
    關係，請求被告應連帶系爭土地如附圖一所示Ｈ部分之盆景
    移除，並無理由應予駁回。
五、本判決原告勝訴部分，係就民事訴訟法第427 條訴訟適用簡
    易程序所為被告敗訴之判決，依同法第389 條第1 項第3 款
    規定，應依職權宣告假執行。另依同法第392 條第2 項之規
    定，宣告被告供相當之擔保，免為假執行。至原告敗訴部分
    ，其假執行之聲請即失其依據，應予駁回。
五、本件事證已臻明確，兩造其餘之攻擊防禦方法及所提證據，
    於判決結果不生影響，爰不一一論列，併此敘明。
六、訴訟費用負擔之依據：民事訴訟法第79條。
中　　華　　民　　國　　111 　年　　10　　月　　13　　日
                  岡山簡易庭  法    官  林揚奇
以上為正本係照原本作成。
如不服本判決，應於送達後20日內，向本院提出上訴狀並表明上
訴理由，如於本判決宣示後送達前提起上訴者，應於判決送達後
20日內補提上訴理由書（須附繕本）。
中　　華　　民　　國　　111 　年　　10　　月　　13　　日
                              書 記 官  陳麗如